臺灣高雄地方法院民事判決　　　　　　　　　　　 九十二年度訴字第二八九三號
　　原　　　告　甲○○
　　　　　　　　乙○○
　　訴訟代理人　林敏澤律師
　　被　　　告　丙○○
　　訴訟代理人　張榮作律師
右當事人間請求履行契約等事件，經本院於民國九十三年四月九日言詞辯論終結，判
決如左：
    主      文
被告應給付原告甲○○新台幣壹佰肆拾萬元、乙○○新台幣柒拾萬元，及均自民國九
十二年十月二十九日起至清償日止，按週年利率百分之五計算之利息。
原告其餘之訴駁回。
訴訟費用由被告負擔十分之九，餘由原告乙○○負擔。
本判決第一項於原告甲○○以新台幣肆拾陸萬柒仟元、乙○○以新台幣貳拾萬肆仟
元為被告供擔保後得假執行；但被告如分別以新台幣壹佰肆拾萬元、柒拾萬元為原告
供擔保後得免假執行。
原告其餘假執行之聲請駁回。
    事實及理由
一、原告主張：被告丙○○在飲酒後已達不能安全駕駛之情況下（呼氣酒精濃度達○
    點六一ＭＧ／Ｌ），仍於九十一年五月十六日凌晨駕駛車牌號碼ＺＥ－五三三六
    號自用小客車行駛，於同日凌晨零時三十分許，適有訴外人劉阿彩駕駛該Ｅ九－
    八八○九號汽車沿高雄縣岡山鎮○○○路由東往西方向行駛，於駛出大德三路之
    地下道進入中山南路口之際，劉阿彩自大德三路駕車至讓幹線道中山南路路口，
    見南向北方向無車輛經過，駛至路口中央處暫停，讓丙○○友人李傳民駕車先行
    通過後，見中山南路南向車道已無車輛，即起動緩慢行進，而此時丙○○亦酒醉
    駕駛車沿中山南路南向車道由北往南行使，詎丙○○行駛至交岔路口竟未遵守該
    路口設有「閃光黃燈」號誌而未減速慢行，且又未注意車前狀況定，即貿然以時
    速八十五公里超速行駛（該路段速限為五十公里），乃於接近該大德三路、中山
    南路口之際，瞥見劉阿彩所駕之車輛在其前方通過該交岔路口，已進入中山南路
    西端逾慢車道處，丙○○見狀煞避未及，致其車身左側與劉阿彩之車輛前保險桿
    右端擦撞，失控向右偏滑斜衝撞入中山南路四一九號屋內，撞擊坐於屋內之陳龍
    雄，致陳龍雄全身多處骨折，胸內出血而當場死亡。嗣兩造於九十一年五月二十
    七日達成和解，被告願給付原告新台幣（下同）二百八十萬元（各一百四十萬元
    ），然被告迄未給付。又原告甲○○為陳龍雄之配偶，支出陳龍雄之喪葬費十萬
    元，且平時仰賴陳龍雄扶養，爰請求賠付扶養費一百七十七萬三千九百十二元，
    又因陳龍雄死亡，精神非常痛苦，受有非財產上損害二百萬元；另乙○○為陳龍
    雄之子，因陳龍雄死亡亦受有非財產上損害一百五十萬元。爰依和解契約及侵權
    行為之規定，請求擇一判決被告各給付原告一百四十萬元。聲明求為命：(一)被告
    應給付原告甲○○、乙○○各一百四十萬元，及均自起訴狀繕本送達翌日起至清
    償日止，按週年利率百分之五計算之利息。(二)願供擔保請准宣告假執行。
二、被告則以：伊並未授權蘇何與原告洽談和解，兩造並無和解關係存在。另原告
    甲○○請求二十二年之扶養費，與陳龍雄之平均餘命年數不符，且陳龍雄於車禍
    發生時是否仍有工作能力亦非無疑，原告此部分請求，亦屬無據，況原告請求之
    精神慰撫金亦屬過高等語，資為抗辯。並聲明：(一)請求駁回原告之訴及假執行之
    聲請。(二)如受不利益判決，願供擔保請准宣告免為假執行。
三、原告主張陳龍雄於前揭時地遭被告酒醉駕車撞擊死亡，原告甲○○因而支付喪葬
    費十萬元之事實，為被告所不爭執，並經本院依職權調取本院九十一年度交易字
    第四一九號被告涉犯公共危險等歷審刑事卷查證屬實，並有相驗屍體證明書為證
    ，則此部分事實，可堪認為真實。另被告就事故之發生有過失，經本院及台灣高
    等法院高雄分院刑事庭調查結果，認其有過失，而依公共危險罪及過失致人於死
    罪判處有期徒刑四月及二年，並定應執行刑二年又二個月確定等情，亦為被告所
    不爭執，並經本院調卷查證無訛，有刑事判決書在卷可稽，則被告應負過失責任
    ，亦可認定。又原告係依據和解契約及侵權行為之法律關係請求擇一判決被告給
    付，被告則否認兩造有和解關係存在，並抗辯原告甲○○請求扶養費部分尚屬無
    據，且原告慰撫金之請求亦有過高，故本件所應審就者為：(一)、兩造就本件車禍
    事故有無達成和解？(二)、原告依據侵權行為之規定請求被告賠償有無理由，其可
    請求之各項損害金額為何？茲分述之。
(一)、兩造就本件車禍事故有無達成和解？
  1.本件原告主張兩造有達成和解，係以被告母親蘇何於九十一年五月二十七日與
    原告代理人陳連祥簽訂之和解書為其論據。惟查，該和解書（和解書草案）係由
    甲方即原告代表陳連祥、乙方即被告母親蘇何及丙方即劉阿彩之保險公司人員
    蔡志嶺等三人，在訴外人楊章明位於高雄縣岡山鎮之服務處所簽訂，其內容略以
    ：「三方面於楊章明辦公處因九十一年五月十六日零時三十分於岡山鎮○○○路
    十字路口發生車禍造成甲方（陳龍雄）死亡，為達成民事和解，就和解事項達成
    共識，乙方願理賠甲方新台幣二百八十萬元整，另由丙方申報出險一百四十萬元
    整，共計四百二十萬元整，丙方為責任分擔給予乙方五十五萬元整，約定即日起
    二十日內支付二十五萬元整，其餘三十萬元整每月五萬元每月二十日支付。」等
    語，有兩造不爭執為真正之和解書在卷可稽。依上開和解書之內容，可知該和解
    書係蘇何為替被告解決車禍相關之賠償事宜，在第三人楊明章之調解下，與被
    害人家屬（原告）代表陳連祥及蔡志嶺洽談和解時所簽訂。被告於簽訂和解書時
    既未在場，且嗣後又未在和解書簽明或承認該和解書之效力，自難以該和解內容
    係在解決被告酒醉駕車肇事所衍生之問題，即認定被告應受該和解契約效力所拘
    束，是原告執此主張被告為該和解契約之當事人，自屬無據。
  2.再者，蘇何證稱：「（問）提示九十一年五月二十七日和解書，被告有無授權
    你與被害人家屬代表簽訂該紙和解書？（答）沒有，那時被告躲在外面，當時是
    我女婿載我去的，我獨自上二樓與被害人家屬簽訂該紙和解書。」；另證人即原
    告之簽約代表陳連祥亦證稱：「（問）提示上開和解書，請詳述洽談和解之過程
    ？（答）發生車禍後，被告的父母親到我店裡要洽談和解事宜，當時我向他們開
    價和解金額為五百萬元，他們認為金額太高，後來他們就叫楊章明從中斡旋參與
    調解。當時我是代表被害人家屬，被害人家屬由我及原告甲○○到場，加害人方
    面則由被告之母親及被告之姊夫到場，被告本人當時並未到場。（問）當時被告
    母親有無拿被告授權之委託書或相關證件代表被告到場談和解？（答）我在現場
    並沒有看見。（問）簽訂和解書前後，被告有無向你告知，有授權其母親洽談系
    爭和解事宜？（答）沒有，被告肇事後就躲起來了。（問）被告母親蘇何，有
    無表示以何種身分參與該次調解？（答）她只說她兒子撞死人，她要代表她兒子
    來洽談和解。」等語綦詳（見本院九十三年二月二十七日筆錄）。依上開證人之
    證詞，可知被告並未授權蘇何與原告進行和解，且由事發後係蘇何主動向被
    害人家屬尋求和解，被告自始均未曾出面與原告談論賠償事宜，及蘇何和解時
    並未持有被告任何證件或委託書等情觀之，顯示蘇何當時係以個人名義參與和
    解，並非以被告代理人之身分為之，被告辯稱其非該和解契約之當事人等語，應
    屬可採。
  3.綜上，原告既無法舉證證明兩造有和解關係存在，則其依據和解契約之法律關係
    ，請求被告各給付一百四十萬元（共二百八十萬元）及其法定遲延利息，為無理
    由，應予駁回。
(二)、原告依據侵權行為之規定請求被告賠償有無理由，其可請求之各項損害金額為何
    ？
  1.按汽車、機車或其他非依軌道行駛之動力車輛，在使用中加損害於他人者，應負
    損害賠償責任；又不法侵害他人致死者，對於支出醫療及增加生活上需要之費用
    或殯葬費之人，亦應負損害賠償責任；及不法侵害他人致死者，被害人之父、母
    、子、女及配偶，雖非財產上之損害，亦得請求賠償相當之金額，民法第一百九
    十一條之二前段、第一百九十二條第一項及第一百九十四條分別定有明文。本件
    被告過失不法侵害陳龍雄生命之事實，既經認定，而原告分別為陳龍雄之配偶及
    子女，有戶籍謄本為證，則原告自得依上開規定，請求被告賠償其損害。茲將原
    告請求被告賠償之各項金額，是否准許，分述如左：
  殯葬費用部分：
    原告甲○○主張其為陳龍雄支出殯葬費用十萬元等情，為被告所不爭執，核其上
    開支出之費用未逾一般殯葬習俗所必需，應予准許。
  扶養費部分：
    原告甲○○主張其可請求之扶養費為一百七十七萬三千九百十二元。惟查，甲○○為被害人陳龍雄之配偶，於二十八年九月二十生，事故發生時為六十二歲，依
    內政部頒佈之九十年台灣省女性簡易生命表，其平均餘命尚有十九點九七年，而
    依財政部台灣省北區國稅局新竹市分局函覆之資料，其名下並未登記無任財產，
    有歸戶財產查詢清單可證，自屬不能維持生活甚明，而陳龍雄生前在皮鞋店任職
    ，每月均有收入之事實，有被告不爭執為真正之在職證明書為證，足認陳龍雄生
    前確有扶養能力甚明，陳龍雄既因交通事故死亡，依民法第一百九十二條第二項
    規定，甲○○自得向被告請求扶養費損害賠償。而陳龍雄為二十九年七月二十七
    日生，死亡時為六十一歲，參照上開男性簡易生命表，其平均餘命尚有十八點九
    八年，是甲○○得受陳龍雄扶養之年數僅有十八點九八年。又甲○○與陳龍雄育
    有一子即原告乙○○，是乙○○與陳龍雄各負擔二分之一之扶養責任（乙○○七
    十一年十月二十八日生，於九十一年五月十六日陳龍雄死亡時尚未滿二十歲，然
    甲○○陳明均按二分之一之扶養責任作為其請求依據）。本院參酌九十一年度綜
    合所得稅扶養親屬寬減額每人每年七萬四千元，再計算甲○○可受扶養之期間，
    按霍夫曼式計算法扣除中間利息及陳雄龍各年應負扶養義務之比例計算，甲○○
    得請求賠償之扶養費為四十八萬四千九百十五元，其計算式如下：【〔74000 ×
    12.00000000（此為應受扶養十八年之霍夫曼係數）〕＋〔74000×0.98×（
    13.00000000－00.00000000）〕除以2（受扶養人數）＝484915（小數點以下四
    捨五入）】，逾此為無理由。
  精神慰撫金部分：
    按慰撫金之多寡，應斟酌雙方之身分、地位、資力與加害之程度及其他各種情形
    核定相當之數額，其金額是否相當，自應依實際加害情形與被害人所受之痛苦及
    雙方之身分、地位、經濟狀況等關係決定之。查甲○○現年六十二歲，名下並無
    其他財產，已如前述，其與陳龍雄結婚多年，並育有一子，一家三口本可享受天
    倫之樂，竟因被告一時疏失而造成天人永隔，其精神上必受有極大之痛苦。另原
    告乙○○現年二十一歲，依九十年度申報所得資料，其該年度之所得為十四萬四
    千零五十二元之事實，業據本院向台灣省北區國稅局新竹市分局函查屬實，有該
    年度綜合所得稅核定資料清單可證，本待服完兵役能略盡子女孝道，今突遭喪父
    之痛，其精神上受有痛苦亦可認定。而被告現年二十九歲，為國中畢業，於車禍
    發生前曾擔任貨車司機，九十及九十一年度之所得依序為三十萬四千八百六十元
    及十九萬二千元，此外名下並無其他財產等情，已據被告陳明在卷，並有其所得
    稅申報及財產歸戶相關資料在卷足憑。本院斟酌兩造上開身分、地位、學經歷及
    原告因陳龍雄死亡精神上所受之痛若等一切具體情狀，認原告甲○○、陳炳請求
    之精神慰撫金各以一百八十萬元、一百四十萬元較為適當。
  2.依前所述，原告可請求之各項損害賠償金額為：(一)甲○○：殯葬費用十萬元、
    扶養費用四十八萬四千九百十五元及精神慰撫金一百八十萬元，共計二百三
    十八萬四千九百十五元。(二)乙○○：精神慰撫金一百四十萬元。
四、又原告因本件事故，已於九十一年六月二十一日向友聯產物保險公司領取強制汽
    車責任保險金共一百四十萬元，為兩造所不爭執，依強制汽車責任保險法第十條
    第二款、民法第一千一百四十一條前段觀之，該一百四十萬元應由原告平均受取
    ，即原告各受取七十萬元（原告亦同意依此方法扣抵），故原告之請求亦應予以
    扣除。綜上，原告請求賠償金額，經本院依原告損害額扣除已領取之強制責任保
    險金共一百四十萬元後，被告應賠甲○○殯葬費、扶養費及精神慰撫金共計一百
    六十八萬四千九百十五元，然因甲○○僅請求一百四十萬元，未逾上開得請求之
    金額，是其請求被告給付一百四十萬元，應予准許；另乙○○得請求之一百四十
    萬元，於扣除七十萬元後，尚得請求七十萬元。
五、從而，原告基於侵權行為之損害賠償請求權，請求被告給付原告甲○○一百四十
    萬元、乙○○七十萬元，及均自起訴狀繕本送達翌日即九十二年十月二十九日起
    至清償日止，按週年利率百分之五計算之法定遲延利息部分，洵屬正當，應予准
    許。逾此部分所為之請求，為無理由，應予駁回。
六、兩造陳明願供擔保，聲請宣告假執行或免假執行，經核原告勝訴部分與法律規定
    相符，應予准許。至於原告敗訴部分，因其訴業已駁回，則其假執行之聲請即失
    所附麗，應併予駁回。
據上論結，本件原告之訴為一部有理由，一部無理由，依民事訴訟法第七十九條、第
三百九十條第二項、第三百九十二條第二項，判決如主文。
中　　　華　　　民　　　國　　九十三　　年　　　四　　　月　　二十三　　日
                              臺灣高雄地方法院民事第一庭
~B法　　　官　唐照明
右為正本係照原本作成。
如不服本判決，應於送達後二十日內，向本院提出上訴狀並表明上訴理由，如於本判
決宣示後送達前提起上訴者，應於判決送達後十日內補提上訴理由書（須附繕本）。
中　　　華　　　民　　　國　　九十三　　年　　　四　　　月　　二十三　　日
~B法院書記官　李承悌
